【裁判字號】    90,毒抗,423
【裁判日期】    900531
【裁判案由】    毒品危害防制條例
【裁判全文】
台灣高等法院刑事裁定                                九十年毒抗字第四二三號
    抗  告  人  臺灣宜蘭地方法院檢察署檢察官
    被      告  甲○○
右抗告人，因被告違反毒品危害防制條例案件，不服台灣宜蘭地方法院，九十年度毒
聲字第三０五號，中華民國九十年四月三十日第一審裁定（聲請案號：台灣宜蘭地方
法院檢察署九十年度聲觀字第一七八號），提起抗告，本院裁定如左：
    主  文
抗告駁回。
    理  由
一、本件聲請意旨略以：被告甲○○於民國八十九年十二月十八日前一星期至八十九
    年十二月十八日晚上十一時三十分許，連續在基隆地區，約二天一次施用第一級
    毒品海洛因及第二級毒品安非他命多次，為警於八十九年十二月十八日宜蘭縣羅
    東鎮○○路十七號二樓為警查獲，而被告於右揭時間經警採集之尿液送宜蘭縣衛
    生局檢驗及台灣檢驗科技股份有限公司檢驗結果，均呈嗎啡級安非他命陽性反應
    ，此有該二單位所出具之檢驗報告二紙在卷可佐，為此聲請裁定將被告留置後送
  勒戒處所觀察、勒戒等語。
二、本件公訴人聲請留置被告甲○○部分，按檢察官聲請裁定依毒品危害防制條例第
    二十條第一項規定送勒戒處所執行觀察、勒戒處分者，法院得依檢察官之聲請將
    被聲請人留置於勒戒處所，觀察勒戒處分執行條例第三條第二項固定有明文，惟
    依據前揭條例之立法目的係為執行觀察勒戒及強制戒治而訂定，故而解釋上，所
    謂「留置」處分應係於「非予以留置，無法執行觀察勒戒、強制戒治」之情形所
    為之強制處分制度，法條既規定「得」依聲請留置被聲請人，因而於聲請法院應
    綜合所有客觀情形，審酌個案有無留置之必要，並非凡裁定准予送勒戒處所執行
    觀察、勒戒處分者，即認有留置必要而執行留置。原法院認本件被告對於前揭吸
    用毒品之犯行坦承不諱，且已留有聯絡住所及聯絡電話，並經查證被告所陳述之
    電話及住址無誤，及經電話查詢被告之母因罹患癌症病危，有在家照料之必要，
    並當庭諭知一個月後自行到宜蘭地檢署報到執行，有九十年四月二十七日訊問筆
    錄在卷可按，因認本件尚未達非予以留置無法執行觀察勒戒、顯無留置之必要，
    乃駁回檢察官聲請留置被告之聲請，經核於法尚無不合。檢察官抗告意旨略以：
    被告既經法院裁定應送勒戒處所執行觀察、勒戒處分，且係通緝到庭，如不予留
    置，即無法執行觀察、勒戒，依同條例第二十條第三項之規定之反面解釋，即應
    有使被聲請人留置送勒戒處所執行觀察、勒戒為是云云，惟查，裁定准予送勒戒
    處所執行觀察、勒戒處分與應否留置被聲請人乃兩回事，應否留置仍應綜合所有
    客觀情形，審酌個案有無留置之必要，並非凡裁定准予送勒戒處所執行觀察、勒
    戒處分者，即認有留置必要，至被聲請人事後能否到案執行觀察、勒戒處分，則
    屬報行問題，尚難因恐被告有未能到案執行之虞，即指稱原裁定不予留置為不當
    ，本件抗告應非有理由，應予駁回。
據上論據，應依刑事訴訟法第四百十二條，裁定如主文。
中      華      民      國     九十     年      五      月    三十一    日
                              台灣高等法院刑事第七庭
                                  審判長法  官  吳  啟  民
                                        法  官  林  瑞  斌
                                        法  官  蘇  隆  惠
右正本證明與原本無異。
不得再抗告。
                                        書記官  周  素  秋
中      華      民      國      九十     年     六      月      一      日


司法院資訊處製作；財團法人民間司法改革基金會備份。
